# 重要性原则的运用

提问人：快枪 时间：2010-09-18 23:06:45
一家企业在产品加工过程中，总会产生一些边角废料。从金额和数量上看，占所领用的材料比例都不是很大。因此，会计从重要性原则出发，对产生的边角料未冲减领用材料的成本，而将领用材料全部记入产品生产成本，边角料对外出售时，也只有“其他业务收入”，而无“其他业务成本”。
这样的处理虽然考虑了重要性原则，但是否不符合配比原则呢？而且虽然产生的边角料金额和数量都不大，但由于常年产生，不冲减生产成本，是否能说符合重要性原则呢？

回答人：chenyiwei
回复 楼主 快枪 的帖子 1 、在会计信息质量要求中，重要性原则和配比原则并不是处于同一层次。重要性原则是一项“修订性”惯例，这在《讲解 2008 》中有所提及。正是因为不符合会计信息质量基本要求（如配比原则），才有必要考虑是否基于重要性的考虑接受客户的做法，不再要求调整。反之，如果一项会计处理方法是符合准则规定的，则在考虑是否采用该方法时，无需考虑重要性原则的影响。 2 、本案例中的正确做法是将边角料的成本从生产成本转入其他业务成本。假定主要产品和边角料的周转都足够快，则该差异不影响期末存货的计量，仅仅是在主营业务成本和其他业务成本之间的重分类问题。请基于这一背景考虑重要性原则的运用问题。

回答人：chenyiwei
回复 板凳 haihan235 的帖子 1 、边角料的销售收入，符合《企业会计准则——基本准则》和《企业会计准则第 14 号——收入》对收入的定义和确认条件，可作为其他业务收入列报。 2 、配比原则是利润表观下的产物。虽然目前正在逐步由利润表观转向资产负债表观，但转型尚未完成。除了金融工具、所得税等准则对资产负债表观的引入较为彻底以外，还有不少准则是基于传统的利润表观制定的，例如收入、建造合同、政府补助等都是典型的基于利润表观的准则（例如，建造合同的完工百分比法，在很大程度上是为了利润均匀化；与资产相关的政府补助要求逐期摊销也是为了与相关的支出相配比，实际上严格来说递延收益是不符合负债定义的）。又如租赁准则在很大程度上也是与资产负债表观相矛盾的。所以基于利润表观的配比原则在准则中还是存在的，并且在很多地方还有较大的影响力。 3 、重要性是基于定性和定量两个方面的综合考虑。理论上重要性的确定标准是可能影响报表使用者的经济决策，这就包括定性考虑和定量考虑两方面。

回答人：chenyiwei
回复 7 楼 haihan235 的帖子 1 、新准则下，利润表正表上不再区分主营业务收入和其他业务收入，统一列报为营业收入，但在附注中还是有分明细披露的。 2 、租赁准则与资产负债表观是存在背离的，最典型的问题就是承租人对于经营租赁没有将其在租赁期内对租赁资产的使用权确认为一项资产，导致表外融资的出现，最近IASB和FASB的租赁准则联合项目就是为了解决这个问题。目前的租赁准则所依据的理论框架还是 70 年代制定的（IAS17和美国FAS 13），几十年没有改变，所以与资产负债表观的背离是比较大的。近来“合同能源管理”的会计处理是讨论比较热门的问题。对于目前比较流行的收益分享式合同能源管理，会计处理上大致可以采用IAS17的租赁准则模式或者IFRIC 12的BOT模式，这两个模式的适用范围之间并无严格界限，因此企业存在会计政策选择的空间。但是，由于租赁准则基于“风险—报酬转移”观点决定租赁的分类和会计处理方法，而IFRIC 12的理论依据是“对资产使用的控制权”（control of use approach），因此使用不同的会计模式得出的结果差异很大，租赁准则的修订是有助于解决这一矛盾的。 3 、重要性当然必须基于对信息使用者决策的影响来决定，但会计信息使用者的范围很广，所以现在的重要性水平都是通过长期实践经验得出的经验值。